高雄高等行政法院判決
110年度再字第26號
再 審原 告  臺南市政府財政稅務局

代  表  人  陳柏誠              
訴訟代理人  劉亮金              
            王晴微              
            馬麗卿              
再 審被 告  臺灣土地銀行股份有限公司

代  表  人  何英明              
訴訟代理人  李慶榮  律師
            劉建畿  律師
上列當事人間房屋稅事件，再審原告不服中華民國109年12月10
日最高行政法院109年度判字第650號判決，本於行政訴訟法第27
3條第1項第13款及第14款事由，提起再審之訴部分，本院判決如
下：  
　　主  文
再審之訴駁回。
再審訴訟費用由再審原告負擔。
　　事實及理由
一、再審被告代表人謝娟娟於本件訴訟繫屬後變更為何英明，其
    新任代表人已聲明承受訴訟，核無不合，應予准許，合先敘
    明。
二、再審被告所有坐落臺南市中西區永華里中正路28號房屋（下
    稱系爭房屋），再審原告原核定部分面積按非自住住家用稅
    率、部分面積按營業用稅率課徵房屋稅在案。嗣再審被告於
    民國105年5月26日以系爭房屋於87年6月26日業經公告為市
    定古蹟為由，申請依修正前文化資產保存法第91條（現為第
    99條第1項）規定減免房屋稅，及依稅捐稽徵法第28條規定
    核退稅款。再審原告審查後以105年6月23日南市稅房字第10
    50506471號函（下稱原處分）核定准自104年12月起免徵房
    屋稅，並退還系爭房屋104年12月至105年6月溢繳之房屋稅
    款新臺幣（下同）91,558元。再審被告不服，循序提起行政
    訴訟，並聲明：訴願決定及原處分不利於再審被告部分均撤
    銷；暨再審原告應依再審被告105年5月26日之申請，作成准
    予退還再審被告溢繳之房屋稅2,873,089元及依繳納稅額之
    日郵政儲金1年期定期儲金固定利率，按日計算之利息之行
    政處分。經本院105年度訴字第531號判決(下稱原判決）撤
    銷訴願決定及原處分關於否准退還再審被告96年至105年度
    溢繳之房屋稅合計1,445,592元部分；暨命再審原告應作成
    退還再審被告溢繳之96年至105年房屋稅，合計1,445,592元
    ，及自繳納稅款之日起至清償日止，按各年度溢繳之稅額，
    依各年度1月1日郵政儲金1年期定期儲金固定利率，按日加
    計利息，一併退還之行政處分。再審被告其餘之訴駁回。兩
    造均不服，各對其不利部分提起上訴。經最高行政法院109
    年度判字第650號判決（下稱原確定判決）廢棄原判決關於
    駁回再審被告申請退還87年至95年房屋稅及其利息暨該部分
    訴訟費用部分；暨撤銷訴願決定及原處分關於否准再審被告
    申請核退87年至95年房屋稅部分；暨命再審原告應依再審被
    告105年5月26日之申請，作成1,427,497元，及自繳納之日
    起至填發收入退還書或國庫支票之日止，依各年度1月1日郵
    政儲金1年期定期儲金固定利率，按日加計利息，退還再審
    被告之行政處分；併駁回再審原告之上訴確定。再審原告猶
    仍不服，遂以原確定判決有行政訴訟法第273條第1項第13款
    及第14款所規定之事由，提起本件再審之訴，經最高行政法
    院110年度再字第2號裁定移送本院審理（至再審原告本於行
    政訴訟法第1項第1款、第2款事由提起再審之訴部分，則經
    最高行政法院另以110年度再字第2號判決駁回）。 
三、再審原告起訴主張：本件87年度房屋稅繳款書明文載示該年
    度「核課期間：自86年7月1日起至87年6月30日止」，原確
    定判決未審酌系爭房屋係自87年6月26日始經公告為市定古
    蹟，命再審原告退還87年全年度房屋稅，顯有漏未斟酌重要
    證物之情形等語，求為廢棄原確定判決關於退回87年全年房
    屋稅及利息部分。
四、再審被告則以：本件相關證物均已於原審提出，並無漏未斟
    酌之情形等語，資為抗辯，並求為判決駁回再審原告之訴。
五、本院按：　　　　
　　㈠按「再審之訴顯無再審理由者，得不經言詞辯論，以判決
      駁回之。」行政訴訟法第278條第2項定有明文。次按「有
      下列各款情形之一者，得以再審之訴對於確定終局判決聲
      明不服。但當事人已依上訴主張其事由或知其事由而不為
      主張者，不在此限：……十三、當事人發現未經斟酌之證物
      或得使用該證物。但以如經斟酌可受較有利益之裁判為限
      。十四、原判決就足以影響於判決之重要證物漏未斟酌。
      」行政訴訟法第273條第1項第13款及第14款分別定有明文
      。該項第13款所謂「當事人發見未經斟酌之證物或得使用
      該證物者」，係指該證物在前訴訟程序最後事實審言詞辯
      論終結前業已存在，而為當事人所不知或不能使用，致未
      經斟酌，現始知悉或得使用者而言，並以如經斟酌可受較
      有利益之裁判者為限；若在前訴訟程序最後事實審言詞辯
      論終結前已提出之證物，當事人即非不知或不能使用該證
      物，縱令原確定判決未加斟酌，亦無該款規定之適用；或
      縱使斟酌該證物亦不能受較有利之裁判，該證物對於原判
      決基礎即屬無關，則不可認為符合再審要件。而同項第14
      款所謂「原判決就足以影響於判決之重要證物漏未斟酌者
      」，係指當事人在前訴訟程序中已提出於事實審法院之證
      物，事實審法院漏未加以斟酌，且該證物為足以影響判決
      結果之重要證物而言；若非前訴訟程序事實審法院漏未斟
      酌其所提出之證物，或縱經斟酌亦不足以影響原判決之內
      容，或原判決曾於理由中已說明其為不必要之證據者，則
      均不能認為具備本款規定之再審事由。
　　㈡查再審原告所主張之87年度房屋稅繳款書，係再審原告所
      製作，且為前訴訟程序事實審言詞辯論終結前即已存在，
      並業經再審原告提出於前訴訟程序之證物，而再審原告主
      觀上明確知悉並於前訴訟程序事實審言詞辯論終結前執以
      爭執，自難謂上開證物有再審原告所不知或不能使用，現
      始知悉或得使用之情形，故與行政訴訟法第273條第1項第
      13款所稱之「發見未經斟酌之證物或得使用該證物」之要
      件不合。又按房屋稅條例第12條第1項規定：「房屋稅每
      年徵收1次，其開徵日期由省（市）政府定之。」第18條
      規定：「納稅義務人未於稅單所載限繳日期以內繳清應納
      稅款者，每逾2日按滯納數額加徵百分之1滯納金；逾30日
      仍未繳納者，移送法院強制執行。」由此可知，房屋稅係
      以1年為課徵週期，並由稽徵機關發單課徵之週期稅。至
      於有關房屋稅課徵週期之起迄及其他房屋稅條例未規定事
      項，依房屋稅條例第24條規定，可由各直轄市及縣（市）
      政府分別擬訂房屋稅徵收細則，並報財政部備案。查系爭
      房屋87年度房屋稅繳款書記載核課期間為86年7月1日至87
      年6月30日，然依前所述，房屋稅係以1年為課徵週期，且
      臺南市於87年時並無按月比例計課房屋稅之規定，則系爭
      房屋於房屋稅核課期間之87年6月26日經臺南市政府指定
      為市定古蹟，即應自87年度起免徵房屋稅，再審原告並應
      退還再審被告已繳納之87年全年度房屋稅。是上開87年度
      房屋稅繳款書顯然無足以動搖原確定判決之基礎，再審原
      告據以主張原確定判決有行政訴訟法第273條第1項第14款
      之再審事由云云，亦無可取。
　　㈢綜上所述，再審原告主張原確定判決有行政訴訟法第273條
      1項第13款、第14款之再審事由，提起再審之訴，依其起
      訴主張之事實，顯難認有再審理由，爰不經言詞辯論，逕
      以判決駁回之。
六、結論︰再審之訴為顯無理由。 
中　　華　　民　　國　　111 　年　　1 　　月　　17　　日
             高雄高等行政法院第三庭
                         審判長法官  蘇  秋  津
                               法官  孫　奇　芳
                               法官  林　彥　君
以上正本係照原本作成。
一、如不服本判決，應於送達後20日內，向本院提出上訴狀，其
    未表明上訴理由者，應於提出上訴後20日內向本院補提理由
    書（均須按他造人數附繕本）。未表明上訴理由者，逕以裁
    定駁回。
二、上訴時應委任律師為訴訟代理人，並提出委任書。（行政訴
    訟法第241條之1第1項前段）
三、但符合下列情形者，得例外不委任律師為訴訟代理人。（同
    條第1項但書、第2項）
得不委任律師為訴訟代理人之情形 所  需  要  件 （一）符合右列情形之一者，得不委任律師為訴訟代理人　 1.上訴人或其法定代理人具備律師資格或為教育部審定合格之大學或獨立學院公法學教授、副教授者。 2.稅務行政事件，上訴人或其法定代理人具備會計師資格者。 3.專利行政事件，上訴人或其法定代理人具備專利師資格或依法得為專利代理人者。 （二）非律師具有右列情形之一，經最高行政法院認為適當者，亦得為上訴審訴訟代理人 1.上訴人之配偶、三親等內之血親、二親等內之姻親具備律師資格者。 2.稅務行政事件，具備會計師資格者。 3.專利行政事件，具備專利師資格或依法得為專利代理人者。 4.上訴人為公法人、中央或地方機關、公法上之非法人團體時，其所屬專任人員辦理法制、法務、訴願業務或與訴訟事件相關業務者。 是否符合（一）、（二）之情形，而得為強制律師代理之例外，上訴人應於提起上訴或委任時釋明之，並提出（二）所示關係之釋明文書影本及委任書。  
中　　華　　民　　國　　111 　年　　1 　　月　　17　　日

                             書記官　謝　廉　縈